【裁判字號】    96,易,2041
【裁判日期】    970515
【裁判案由】    妨害自由
【裁判全文】
臺灣士林地方法院刑事判決              96年度易字第2041號
公  訴  人  臺灣士林地方法院檢察署檢察官
被      告  丙○○
            丁○○
上列被告等因妨害自由案件，經檢察官提起公訴（96年度偵字第
2068、12636號），本院判決如下：
    主  文
丙○○無罪。
丁○○無罪。
    理  由
一、公訴意旨略以：被告丙○○於民國94年11月9 日向法院標得
    位於臺北市○○區○○路2 段136 號地下室2 樓之停車場使
    用空地，明知該使用空地未經該大樓及臺北市政府建築管理
    處規劃為停車位，且知該使用權之範圍係位於大樓樓柱旁邊
    ，若相鄰車位停放車輛則無法正常停放，詎被告丙○○為使
    用該等空地，竟找來同有犯意聯絡之弟弟被告丁○○，由被
    告丙○○指示被告丁○○於95年10月中旬，將被告丁○○所
    有之車號3C-2120 號自小客車停放在上揭空地與相鄰之告訴
    人乙○○所有之八號停車位上，造成告訴人無法停放車輛，
    嗣告訴人告知已佔到八號停車位，被告丙○○仍指示被告丁
    ○○繼續停放，迄96年9 月17日仍未移開，共同以此方式妨
    害告訴人行使其停車位之使用權，因認被告丙○○、丁○○
    均涉有刑法第304 條之強制罪嫌。
二、犯罪事實之認定，應憑真實之證據，倘證據是否真實尚欠明
    確，自難以擬制推測之方法，為其判斷之基礎；而認定犯罪
    事實之證據係指足以認定被告確有犯罪行為之積極證據而言
    ，該項證據自須適合於被告犯罪事實之認定，始得採為斷罪
    資料（最高法院53年臺上字第656 號、29年上字第3105號判
    例參照）。又認定事實所憑之證據，雖不以直接證據為限，
    間接證據亦包括在內；然而無論直接或間接證據，其為訴訟
    上之證明，須於通常一般之人均不致有所懷疑，而得確信其
    為真實之程度者，始得據為有罪之認定，若其證明尚未達到
    此一程度，而有合理之懷疑存在時，致使無從形成有罪之確
    信，應為無罪之判決（最高法院76年度臺上字第4986號判例
    參照）。又刑法第304 條之強制罪，係以強脅手段足以妨害
    他人行使權利，或足使他人行無義務之事，為成立要件，如
    無強暴脅迫或無妨害他人行使權利之情形，即不成立強制罪
    。
三、公訴人認被告二人均涉有強制罪嫌，係以告訴人於偵查中之
    陳述、現場照片6 張，及臺灣士林地方法院95年度湖簡調字
    第3 號卷等資料、臺北市建築管理處96年4 月20日北市都建
    使字第09663623100 號函各一件為其主要論據。惟訊據被告
    丁○○、丙○○均堅決否認有何犯強制罪之行為，被告丙○
    ○辯稱：車位是伊向法院標得，伊是所有權人，有使用權，
    伊將汽車停在所有之停車位內，並無妨害告訴人之停車權利
    等語；被告丁○○則辯稱：汽車係伊借予其姊丙○○使用，
    所停車位是丙○○向法院標得車位，伊沒有妨害告訴人行使
    權利等語。
四、經查：
  (一)被告丙○○於94年11月9 日向本院民事執行處標得位於臺北
    市○○區○○路2 段136 號地下室2 樓之停車場之使用空地
    ，權利範圍為十九分之一，有土地所有權狀影本及建物所有
    權狀影本、土地及建物登記簿謄本各一份在卷可稽，是被告
    丙○○係上開建物之所有權人至明。
  (二)被告丙○○於標得上開建物後，因上開地下室2 樓只有十八
    個車位，乃向其餘十八位共有人提起確認停車使用權益之民
    事訴訟，經本院內湖簡易庭於95年2 月22日成立調解，其調
    解筆錄內容記載：「一、相對人等（即十八位共有人）確定
    聲請人（即被告丙○○）在臺北市○○區○○路二段一三六
    號地下室二樓乙停車位原為陳澤富所有（停車位標示圖如附
    件），因法院拍賣而移轉為聲請人所有，聲請人同意繳交每
    月以每坪新臺幣肆拾元計算之管理費」，有本院95年度湖簡
    調字第3 號調解筆錄在卷可憑，並經本院調卷查明屬實，觀
    諸該調解筆錄之附件所示，七、八、九號之停車位之面積均
    屬相同，該處有6.5 公尺之寬度，平均每車位使用之寬度為
    2.16公尺，被告丁○○將其所有之車號3C-2120 號自小客車
    停放在七號停車位內，並未逾越經本院調解確定後之使用範
    圍，有被告丙○○於97年4 月2 日審理時提出之現場照片18
    張附卷可參，而告訴人於偵查中所提出之現場照片6 張（見
    2068號偵查卷第43、65、66頁），告訴人係以未經本院成立
    調解前其原使用八號停車位範圍，來認定被告等停車行為侵
    占其停車位之事實，顯有違誤。是以告訴人於偵查中指訴被
    告丙○○指示被告丁○○，將所有之車號3C-2120 號自小客
    車停放在相鄰之告訴人所有八號停車位上等情，核與事實不
    符。至證人乙○○於本院審時證稱：於調解時法官應該知道
    七號之停車位較狹窄云云；證人甲○○亦於本院審理時證稱
    ：調解時伊有向法官說明七號之停車位較小不能停汽車云云
    ，然上開調解筆錄及附件均未特別記載此事由，顯見其等意
    見為調解法官所不採，是其等上開證詞，要難採為不利於被
    告等之認定。
  (三)按所有權人得自由使用、收益、處分其所有物，並排除他人
    之干涉，民法第765 條定有明文。被告丙○○指示被告丁○
    ○將汽車停放在自己所有之停車位內，係所有權之合法行使
    ，既無行使強暴脅迫之手段，又無妨害他人行使權利之犯意
    ，核與刑法第304 條之構成要件不符。
五、綜上所述，公訴人所舉證據不足以證明被告等有犯強制罪之
    之事實，本院無從形成被告等有罪之心證，基於無罪推定之
    原則，應為被告等無罪之諭知。
據上論斷，應依刑事訴訟法第301 條第1 項判決如主文。
本案經檢察官高俊申到庭執行職務。
中    華    民    國    97    年    5     月    15    日
                  刑事第六庭法  官  周明鴻
以上正本證明與原本無異。
如不服本判決應於判決送達後10日內向本院提出上訴狀，其未敘
述上訴之理由者並得於提起上訴後20日內向本院補提理由書 (均
須按他造當事人之人數附繕本)。
                            書記官  丁梅芬
中    華    民    國    97    年    5     月    15    日


司法院資訊處製作；財團法人民間司法改革基金會備份。
